【裁判字號】    92,易,2622
【裁判日期】    921120
【裁判案由】    詐欺
【裁判全文】
臺灣板橋地方法院刑事判決                        九十二年度易字第二六二二號
    公  訴  人  臺灣板橋地方法院檢察署檢察官
    被      告  丁○○
右列被告因詐欺案件，經檢察官提起公訴（九十一年度偵字第一二六三六號），本院
判決如左：
    主  文
丁○○連續意圖為自己不法之所有，以詐術使人將本人之物交付，處有期徒刑陸月，
如易科罰金，以佰元折算壹日。
    事  實
一、丁○○於民國八十五年四月二十五日，在臺北縣永和市○○路一三二巷六弄十二
    號住所，自任會首召集互助會，約定該互助會之期間為八十五年四月二十五日至
    八十八年五月二十五日止，會員（含會首）共三十八人，每會新臺幣（下同）二
    萬元，於每月二十五日在丁○○之前揭住所開標，採內標制。詎丁○○竟基於意
    圖為自己不法所有之概括犯意，於八十八年三月二十五日倒數第三次會時，利用
    會員間彼此間不相識之機會，向活會會員偽稱是其他會員得標云云，致使不知情
    之甲○○（以女兒林靜慧名義加入）、丙○○（以其父親陳泰容名義加入）、王
    蔡錦碧（業於九十一年二月間死亡）等陷於錯誤，如數交付扣除標息二千八百元
    之會款各一萬七千二百元。丁○○又於八十八年四月二十五日，以同前之手法，
    向王蔡錦碧之女王微淳（王蔡錦碧出國，授權王微淳處理）、丙○○謊稱係其他
    會員得標，使甲○○、丙○○、王微淳陷於錯誤，如數交付扣除標息二千八百元
    之會款各一萬七千二百元。嗣於八十八年五月二十五日尾會結束後，甲○○、丙○○、王蔡錦碧均誤認自己為尾會活會會員，甲○○、丙○○欲向丁○○收取尾
    會會款未果，經彼此相互詢問後始知受騙。
二、案經被害人甲○○訴由臺北縣政府警察局永和分局報請臺灣板橋地方法院檢察署
    檢察官偵查起訴。
    理  由
一、訊據被告丁○○矢口否認犯行，辯稱：八十八年三月二十五日王蔡錦碧得標、八
    十八年四月二十五日陳泰容得標後，均有委請丈夫乙○○將會款送交得標會員，
    惟因部分死會會員倒會，無力全數清償，尾會只有甲○○一人，伊並無以冒標方
    式詐騙會款云云。經查：證人乙○○固到庭證稱：伊有代被告丁○○於八十八年
    三月間將三十七萬元送交王蔡錦碧；及於八十八年四月底或五月初，代丁○○將
    三十萬元送交陳泰容之女婿收受云云（見本院九十二年十一月六日審判筆錄）。
    惟丙○○陳稱該筆三十萬元係於八十八年五月底始交付等語，核與被害人甲○○
    所述相符（見偵查卷第四十頁背面）。證人王微淳亦證稱：我母親王蔡錦碧於八
    十八年三月至九月間出國，由伊代收，至八十八年六月十五日，乙○○才拿三十
    七萬元給伊等語（見偵查卷第四十一頁正面），足認被告所辯，與證人乙○○迴
    護之片面空言，俱屬事後卸責之詞，並不足採。且本件係甲○○欲收取尾會會款
    未果，至丙○○家中詢問互助會進行情況，見乙○○將會款三十萬元送至丙○○
    家中，始知尾會不只一人等情，業據告訴人甲○○、丙○○證述明確（見偵查卷
    第四十頁）。衡以常情，乙○○於八十八年三月、四月間，已分別交付部分會款
    予王蔡錦碧、丙○○，渠等豈會拖延至八十八年五月底以後，才急欲找被告催討
    欠款？足見甲○○、丙○○等所述八十八年五月底之後，均認為自己為尾會等語
    ，確屬實在。此外，告訴人甲○○業詳陳被告冒標會款情節明確，核與丙○○、
    林靜慧所述相符，復有互助會單一紙在卷為據，綜上事證明確，被告犯行堪以認
    定，應依法論處。
二、核被告所為，係犯刑法第三百三十九條第一項之詐欺取財罪。被告多次詐欺取財
    之犯行間，時間緊接，所犯構成要件相同，顯係基於概括犯意反覆為之，應依連
    續犯之規定論以一罪，並依法加重其刑。又被告於當次開標時之詐欺行為，其詐
    欺對象包括被冒名之活會會員及其他活會會員，乃一行為觸犯數罪名，為想像競
    合犯。爰審酌被告並無前科，有臺灣高等法院被告全國前案紀錄表在卷可稽，惟
    其犯後猶圖矯飾，雖有還款之意，但仍虛匿犯行，反指告訴人設詞誣陷，又衡以
    被告之犯罪動機、手段、所生危害等一切情狀，量處如主文所示之刑。又被告行
    為後，刑法第四十一條業於九十年一月四日經立法院修正通過，並經總統於九十
    年一月十日公布，於同年一月十二日生效施行，其修正條文為：「犯最重本刑為
    五年以下有期徒刑以下之刑之罪，而受六個月以下有期徒刑或拘役之宣告，因身
    體、教育、職業、家庭之關係或其他正當事由，執行顯有困難者，得以一元以上
    三元以下折算一日，易科罰金。但確因不執行所宣告之刑，難收矯正之效，或難
    以維持法秩序者，不在此限。」「併合處罰之數罪，均有前項情形，其應執行之
    刑逾六月者，亦同」，核與修正前刑法第四十一條相較，修正後條文顯較有利於
    被告，故本件於宣告如主文所示之刑外，並適用修正後刑法第四十一條第一項前
    段規定，諭知易科罰金之折算標準。
據上論斷，應依刑事訴訟法第二百九十九條第一項前段、刑法第二條第一項前段、第
五十六條、第三百三十九條第一項、第五十五條、第四十一條第一項前段，罰金罰鍰
提高標準條例第一條前段、第二條，判決如主文。
本案經檢察官徐名駒到庭執行職務。
中      華      民      國  九十二    年     十一     月     二十     日
                                  臺灣板橋地方法院刑事第十庭
                                      審判長法  官    徐蘭萍
                                            法  官    彭全曄
                                            法  官    林漢強
右正本證明與原本無異。
如不服本判決，應於判決送達後十日內，向本院提出上訴狀。
                                            書記官    黃大千
中      華      民      國    九十二    年     十一     月     二十     日
附錄本件論罪科刑所用法條
刑法第三百三十九條
意圖為自己或第三人不法之所有，以詐術使人將本人或第三人之物交付者，處五年以
下有期徒刑、拘役或科或併科一千元以下罰金。
以前項方法得財產上不法之利益或使第三人得之者，亦同。
前二項之未遂犯罰之。


司法院資訊處製作；財團法人民間司法改革基金會備份。
